【裁判字號】    95,訴,882
【裁判日期】    950825
【裁判案由】    損害賠償
【裁判全文】
臺灣高雄地方法院民事判決              95年度訴字第882號
 原      告  乙○○
                         號7.
 訴訟代理人  李慶榮律師
             孫守濂律師
 被      告  甲○○
 訴訟代理人  黃呈祿律師
上列當事人間損害賠償事件，本院於民國95年8月8日言詞辯論終
結，判決如下：
      主      文
被告應給付原告新台幣拾萬元及自民國九十五年三月二十五日
起至清償日止，按週年利率百分之五計算之利息。
原告其餘之訴駁回。
訴訟費用由被告負擔五分之二，其餘由原告負擔。
本判決第一項得假執行。但被告如以新台幣拾萬元供擔保後，
得免為假執行。
原告其餘假執行之聲請駁回。
      事實及理由
一、原告主張：兩造為夫妻，被告於94年4 月25日晚上12時許，
    在高雄縣岡山鎮○○街36巷50弄9 號住所，因故與其發生爭
    執，被告即以徒手毆打、持椅子砸打及抓頭撞地板等方式，
    傷害其身體，使其遺有創傷後壓力所致之憂鬱狀態合併焦慮
    反應等精神上之後遺症，爰依民法第184 條第1 項、第195
    條第1 項前段規定，請求賠償精神慰撫金。並聲明：(一)被告
    應給付原告1,000,000 元，及自起訴狀繕本送達翌日起至清
    償日止，按週年利率5 ％計算之利息；(二)原告願供擔保，請
    准宣告假執行。
二、被告則以：兩造經常爭執，94年4 月25日晚上12時許，又起
    爭執，其因恐妨害鄰居且隔日須上班，因而躲入4 樓書房並
    緊閉房門，原告以身體衝撞房門後進入並揚言同歸於盡後奔
    跑下樓，原告可能因撞擊房門、門邊書櫃或在下樓時滑倒而
    受傷，且原告前即有精神上疾病，又相隔3 半月後始至醫院
    就醫，顯見94年8 月9 日起所診治之精神疾病，與本件無關
    ；請求之金額亦無依據等置辯。並聲明：(一)原告之訴及假執
    行之聲請均駁回；(二)如受不利判決，願供擔保，請准宣告免
    為假執行。
三、兩造不爭執事項：
  (一)兩造於94年4 月25日晚上在高雄縣岡山鎮○○街36巷50弄9
    號住處發生爭執。
  (二)原告於94年4 月26日至聖功醫院就診，受有頭部外傷、頭部
    血腫5 ×3 ×0.5 公分及3 ×2 ×0.5 公分、右上肢淤傷、
    下背部淤傷3 ×2 公分，及上臂5 ×3 公分、前臂7 ×3 公
    分、手腕1 ×1 公分、手2 ×1 公分、2 ×1 公分淤傷之傷
    害，有驗傷診斷書及診斷證明書可參。
  (三)證人即兩造之鄰居林淑珍於本院95年度簡字第981 號家暴傷
    害案件警訊時證稱：原告確於94年4 月26日凌晨左右渾身是
    傷且衣衫不整至證人家中請求幫助，並證稱當時看到原告手
    臂有傷口，頭上有傷口，有愈來愈腫大之痕跡，有證人林淑
    珍94年12月10日警訊筆錄、95年1 月18日訊問筆錄附於95年
    度偵字第2030號偵查卷為憑。
四、兩造爭執事項：
  (一)原告所受傷害，是否因遭被告毆打所致？
  (二)原告依民法第184 條第1 項、第195 條侵權行為之規定，請
    求被告賠償非財產上損害1,000,000 元有無理由？數額以若
    干為合理？
五、就兩造爭執事項，本院判斷意見如下：
  (一)原告所受傷害是否因被告毆打所致?
    原告主張遭被告以徒手毆打、持椅子砸打及抓頭撞地板等方
    造成頭部外傷等傷害之事實，雖為被告所否認，惟查：
  兩造確於94年4 月25日晚上發生爭執，而證人即鄰居林淑珍
    證稱，原告於當晚凌晨，至其家中求助，嗣後並至醫院檢驗
    結果，確受有上開傷害，被告雖以原告可能因撞擊房門、門
    邊書櫃或在下樓時滑倒而受傷，又依被告提出所謂遭撞掉落
    門板之照片以觀，該門板外觀並無任何撞擊痕跡，原告如因
    撞擊門板以致受傷，豈有門板上竟無任何痕跡存在之可能，
    如原告係撞及門邊書櫃或下樓時滑倒而受傷，衡情其所受傷
    害亦不可能及於頭部、右上肢、下背部及上臂、前臂、手腕
    等各部位，足認被告此部分抗辯並無足採。
  另依證人林淑珍所述，原告於84年4 月25日凌晨至其家中求
    助時，渾身是傷且衣衫不整，足見原告確因情急認有求救之
    必要，則原告陳稱被告毆打所造成，尚與常情無違，足堪採
    信。
  又原告於94年4 月26日急診時所受傷害不排除係遭毆打所致
    ，有財團法人天主教聖功醫院95年6 月2 日聖功醫字第
    0950000136號函可稽，雖上開函文亦表示不能完全排除係遭
    人以何方式砸傷、撞傷或自己撞傷摔傷而造成，惟參以上開
    說明，應認原告係遭被告毆打而受傷。
  原告在受傷就診時，係表示不願被通報為家庭暴力案件，經
    社工人員取得聯繫後，對受傷害次數等諸多問題仍語帶保留
    ，至94年7 月6 日主動求助，表示因擔心被告工作及兩造社
    會地位、兒子學費等因素，而不敢求助，94年8 月3 日後始
    因與司法工作者諮詢，受有啟發，逐漸建立信心，整頓繪畫
    教室重新招生自食其力，決定進行對被告通姦情形蒐證、提
    出傷害告訴等法律程序，以減少因婚姻傷害暴力所受影響等
    情，有高雄縣政府95年7 月12日府工字第0950163710號函附
    之訪視輔導記錄為憑，容雖多為原告之陳述，然原告由不知
    家庭暴力相關保護措施，經社工告知，並提供心理諮詢資源
    ，提供法律諮詢資源及討論安全計畫，逐漸知悉、建立信心
    、尋求經濟獨立、解決相關法律糾紛等過程，符合一般受家
    庭暴力傷害者之流程，應可採信。
  是原告主張應堪採信，被告所辯與常情不符，應無足採。
  (二)原告依民法第184 條第1 項、第195 條侵權行為之規定，請
    求被告賠償非財產上損害1,000,000 元有無理由？數額以若
    干為合理？
  (1)被告確有不法侵害原告，使原告身體受傷害之事實，則原告
    依民法第184 條第1 項、、第195 條第1 項前段請求被告賠
    償精神慰撫金，依法即無不合。
  (2)審酌原告於本件傷害事件發生後，精神上亦有失眠、情緒憂
    鬱、心悸等症狀，經臨床診療，確立診斷為重型憂鬱症以及
    伴侶關係問題，有翁俊六聯合診所之覆函及所附病歷可考；
    而原告於92年8 月18日、92年9 月4 日、92年9 月27日、94
    年2 月10日、94年3 月22日至被告服務之新樓醫院就醫，由
    被告看診，主要是關於大腸直腸之診治，94年5 月30日至新
    樓醫院由吳東璧醫師診治者係關於婦科疾病，有原告提出而
    被告亦不否認為真正之病歷聯為憑，被告所辯原告早有罹患
    歇斯底里症之詞，亦無可採；且縱如被告所辯，原告確曾於
    91年、92年間求診於精神科，亦與本件傷害造成時間相隔已
    久，亦不能認定兩者間有何關連；又被告為醫師，屬高知識
    份子，收入亦豐等一切情狀，本件精神慰撫金之賠償以
    300,000 元為適當。
六、綜上所述，原告依侵權行為之法則，請求被告賠償精神慰撫
    金300,000 元與自起訴狀繕本送達翌日之95年3 月25日起 (
    起訴狀繕本於95年3 月24日送達)至 清償日止，按週年利率
    5%計算之法定遲延利息範圍內為有理由，應予准許；原告逾
    此範圍部分之請求為無理由，應予駁回。
七、本判決命被告給付之金額未逾500,000 元，應依職權宣告假
    執行，被告亦陳明願供擔保請准宣告免為假執行，經核就原
    告勝訴部分並無不合，爰酌定相當擔保金額准許之；至原告
    敗訴部分，其假執行之聲請即失所依附，應予駁回。
八、本件事證已臻明確，兩造其餘主張及攻擊防禦方法，核與判
    決結果無涉，爰不一一贅述。
九、據上論結：本件原告之訴為一部有理由、一部無理由，依民
    事訴訟法第79條、第389 條第1 項第5 款、第392 條第2 項
    ，判決如主文。
中    華    民    國    95    年    8     月    25    日
                  民事第一庭    法  官  林玉心
正本係照原本作成。
如不服本判決，應於送達後20日內，向本院提出上訴狀並表明上
訴理由，如於本判決宣示後送達前提起上訴者，應於判決送達後
10日內補提上訴理由書（須附繕本）。
中    華    民    國    95    年    8     月    25    日
                                 書記官  胡樂寧


司法院資訊處製作；財團法人民間司法改革基金會備份。
